【裁判字號】    91,訴,658
【裁判日期】    920416
【裁判案由】    勞保
【裁判全文】
臺北高等行政法院判決                              九十一年度訴字第六五八號
                              .
    原      告  甲○○
    被      告  勞工保險局
    代  表  人  廖碧英總經理.
    訴訟代理人  乙○○
                丁○○
                丙○○
右當事人間因勞保事件，原告不服行政院勞工委員會中華民國九十年十二月十四日（
發文：九十一年一月二十五日台九十勞訴字第○○○八八六四號）訴願決定，提起行
政訴訟，本院判決如左：
    主  文
原告之訴駁回。
訴訟費用由原告負擔。
    事  實
一、事實概要：原告以台中市檳榔包裝加工業職業工會為投保單位，參加勞工保險（
    下稱勞保）為被保險人，以罹患橫斷性脊髓炎併雙側下肢癱瘓、大小便失禁，於
    民國（下同）八十九年二月二日申請殘廢補助費並申請增給百分之五十之職業傷
    害殘廢補償費。案經被告於同年九月十一日以八九保給字第一○二三四三八號函
    （下稱原處分），以原告所患並非外傷所致，屬普通疾病，其殘廢程度符合勞保
    殘廢給付標準表第七項第三等級（給付標準八百四十日），乃核定發給新台幣（
    下同）五十三萬七千六百元之殘廢補助費，否准增給百分之五十之職業傷害殘廢
    補償費。原告不服，向勞工保險監理委員會申請審議，亦經該委員會以九十年二
    月一日八九保監審字第五八四七號審定書審定駁回，原告仍不服，提起訴願，復
    經行政院勞工委員會訴願決定駁回，遂提起本件行政訴訟。
二、兩造聲明：
  (一)原告於言詞辯論期日未到場，依其起訴狀之聲明求為判決：
    1.訴願決定、爭議審定及原處分關於否准後開第二項申請之部分均撤銷。
    2.被告應再給付原告二十六萬八千八百元。
    3.訴訟費用由被告負擔。
  (二)被告聲明求為判決：如主文所示。
三、兩造之爭點：
    原告身體遺存之障害，是否係職業傷害所致？
  (一)原告主張之理由：
    1.被告否准殘廢補償費部分，無非以原告所患「橫斷性脊髓炎併雙側下肢癱瘓、
      大小便失禁」經其向行政院國軍退除役官兵輔導委員會台中榮民總醫院（下稱
      台中榮民總醫院）查明，該院八十九年五月三日八九中榮醫行字第一三八一號
      函覆稱：「病患陳女士於八十二年三月十二日中午‧‧‧持外院轉私立中山醫
      學院附設孫中山先生紀念醫院（下稱中山紀念醫院）於八十九年五月六日以中
      山醫八九川博字第八九○三一六號函載略：「據病人主訴，八十二年三月九日
      發病，於台中榮總住院一週，但無改善，出院後轉至本院‧‧‧。從椅子摔下
      並非主因，倒是有可能因為發病後無力不穩，才從椅子上摔下。」等為裁奪之
      依據，而否認原告所為於八十二年三月十一日因販賣檳榔交給客人時，不慎從
      高腳椅上摔下成傷（職業傷害）之主張。
    2.對此，原告認被告除未查明事實外，對事件發生之經過於推理上亦違背經驗法
      則。首先，當初原告從高腳椅摔下之時（八十二年三月十一日），曾趕赴台中
      第一外科醫院（下稱第一醫院）看診，並經醫師認定為椎間板突出症，事後隔
      日（三月十二日）並轉送台中榮民總醫院進一步治療，有第一醫院出具之診斷
      證明書可證。而三月十二日於台中榮民總醫院就診時，亦主訴自一天前開始兩
      下肢突發性無力。焉知在台中榮民總醫院住院一週後再轉中山紀念醫院時，因
      而說是三月九日發病，被告即緊咬此一時間點，逕認原告係發病在先，從高腳
      椅摔下為果。再者，原告所患係突兩側雙下肢無力（癱瘓）合併大小便失禁，
      如果說三月九日即已發病，怎能拖到三月十一日始就診於第一醫院？故而原告
      所患確係因職業傷害而非一般普通疾病。
    3.另中山紀念醫院上開函覆雖稱：「‧‧‧於台中榮總住院一週，但無改善，出
      院後轉至本院，『當時無明顯外傷』」，所謂「當時」乃三月二十日，斯時從
      高腳椅摔下之擦瘀傷亦早已痊癒，當然無明顯外傷，故中山紀念醫院出具之證
      明書後段才以推斷之語：「臨床診斷為不明原因之非外傷性脊髓炎」換言之，
      原告轉往中山紀念醫院時（三月二十日），已與事故發生當時（三月十一日）
      所顯現之症狀有間，其既未看見事發當時之外傷，又以事隔多日無明顯外傷等
      語，推斷原告之病情，其意見不足採認。
  (二)被告主張之理由：
    1.「被保險人因普通傷害或罹患普通疾病：經治療終止後，如身體遺存障害，適
      合殘廢給付標準表規定之項目，並經保險人自設或特約醫院診斷為永久殘廢者
      ，得按其平均月投保薪資，依同表規定之殘廢等級及給付標準，一次請領殘廢
      補助費，‧‧‧。被保險人領取普通傷病給付期滿，或其所患普通傷病經治療
      一年以上尚未痊癒，如身體遺存障害，適合殘廢給付標準表規定之項目，並經
      保險人自設或特約醫院診斷為永不能復原者，得比照前項規定辦理。」及「被
      保險人因職業傷害或罹患職業病，經治療終止後，如身體遺存障害，適合殘廢
      給付標準表規定之項目，並經保險人自設或特約醫院診斷為永久殘廢者，依同
      表規定之殘廢等級及給付標準，增給百分之五十，一次請領殘廢補償費。被保
      險人領取職業傷病給付期滿，尚未痊癒，如身體遺存障害，適合殘廢給付標準
      表規定之項目，並經保險人自設或特約醫院診斷為永久不能復原者，得比照前
      項規定辦理」勞保條例第五十三條及第五十四條定有明文。「被保險人因執行
      職務而致傷害者，為職業傷害。」復為行為時勞工保險被保險人因執行職務而
      致傷病審查準則第三條所明定。
    2.查據台中榮民總醫院於八十九年五月三日以八九中榮醫行字第一三八一號函載
      ：「原告於八十二年三月十二日中午十二時十二分持外院轉診單至本院急診部
      求診，主訴自一天前開始兩下肢突發性無力，且有尿失禁的現象，並未記錄有
      明顯外傷及由何人送來，僅於同日安排之磁振攝影同意書上有配偶陳雲瑞君之
      簽名；病患於急診時接受系列之檢查，顯示並無脊髓腫瘤，故懷疑為，後於八
      十二年三月十七日自動離院。」又據中山紀念醫院於八十九年五月六日以中山
      醫八九川博字第八九○三一六號函載略：「原告於八十二年三月二十日至本院
      急診（初診），當時症狀為雙側下肢無力、麻痺、感覺異常及大小便失常，據
      原告主訴，八十二年三月九日發病，於台中榮總住院一週，但無改善，出院後
      轉至本院，當時無明顯外傷，經排除外傷及椎間盤突出壓迫脊髓，臨床診斷為
      不明原因之非外傷性脊髓炎，其傷害位置為胸腰椎脊髓。自八十二年至今恢復
      情況不佳，仍有雙側下肢無力，必須使用助行器。從椅子摔下並非主因，倒是
      有可能因為發病後無力不穩，才從椅子上摔下。」是原告主張其所患係屬職業
      傷害，尚難採信。
    理  由
一、本件原告經受合法通知，未於言詞辯論期日到場，核無行政訴訟法第二百十八條
    準用民事訴訟法第三百八十六條各款所列情形，爰併準用民事訴訟法第三百八十
    五條第一項前段規定，依被告之聲請，由其一造辯論而為判決。
二、原告起訴主張：原告係勞保被保險人，於八十二年三月十一日於執行職務販賣檳
    榔給客人時，不慎從高腳椅摔下成傷，致雙側下肢癱瘓、大小便失禁，乃向被告
    申請殘廢補助費並申請增給百分之五十之職業傷害殘廢補償費，詎被告以原告所
    患屬普通疾病，僅核定發給五十三萬七千六百元之殘廢補助費，否准增給百分之
    五十之職業傷害殘廢補償費，於法未合，為此請求如聲明所示云云。
三、被告則以：原告身體遺存之障害，係罹患橫斷性脊髓炎所致，非屬職業傷害，原
    告申請增給百分之五十之殘廢補償費，於勞保條例第五十四條之規定未合等語置
    辯。
四、本件兩造不爭：原告係勞保之被保險人，月投保薪資為一萬九千二百元，原告身
    體遺存障害適合勞保殘廢給付標準表第七項第三等級（給付標準八百四十日），
    被告已依原告申請給付五十三萬七千六百元之殘廢補助費等情，並有勞保給付申
    請書、核定通知書附於原處分可稽，自堪信為真實。
五、按「被保險人因職業傷害或罹患職業病，經治療終止後，如身體遺存障害，適合
    殘廢給付標準表規定之項目，並經保險人自設或特約醫院診斷為永久殘廢者，依
    同表規定之殘廢等級及給付標準，增給百分之五十，一次請領殘廢補償費。」
    勞保條例第五十四條第一項定有明文。又「被保險人因執行職務而致傷害者，為
    職業傷害。」行為時勞工保險被保險人因執行職務而致傷病審查準則第三條亦有
    明文。是本件之爭執，首在於原告身體遺存之障害，是否係職業傷害所致？
六、經查：
  (一)依原處分卷所附之台中榮民總醫院前揭函復謂：「根據病歷記載，病患陳女士於
    八十二年三月十二日中午十二時十二分持外院轉診單至本院急診部求診，主訴自
    一天前開始兩下肢突發性無力，且有尿失禁的現象，並未記錄有明顯外傷及由何
    人送來，僅於同日安排之磁振攝影同意書上有配偶陳雲瑞之簽名。病患於急診時
    接受系列之檢查，顯示並無脊髓腫瘤，故懷疑為脊髓炎，後於八十二年三月十七
    日自動離院。：：：」等語，參照該函所附之病歷摘要及檢查報告，均未見原告
    於三月十二日至該院急診時有摔傷之主訴。
  (二)再依原處分卷所附之中山紀念醫院前揭函謂：「病人於八十二年三月二十日至本
    院急診（初診），當時症狀為雙側下肢無力、麻痺、感覺異常及大小便失常，據
    病人主訴，八十二年三月九日發病，於台中榮總住院一週，但無改善，出院後轉
    至本院，當時無明顯外傷，經排除外傷及椎間盤突出壓迫脊髓，臨床診斷為不明
    原因之非外傷性脊髓炎，其傷害位置為胸腰椎脊髓。自八十二年至今恢復情況不
    佳，仍有雙側下肢無力，必須使用助行器。從椅子摔下並非主因，倒是有可能因
    為發病後無力不穩，才從椅子上摔下。」等語，更明確診斷原告係罹患不明原因
    之非外傷性脊髓炎。
  (三)又本院依原告之聲請，向第一醫院調取病歷，依卷附該院門診病歷記載，原告於
    八十二年三月十一日門診主訴「該日早上十時二下肢均突然開始軟弱無力及前一
    日早上跌倒」等語；於三月十一日之護理紀錄復載「二天前左腳突感酸麻痛，今
    早二腳突感軟弱無力及麻痛故來住院」等語以觀，原告係於三月九日發病，三月
    十日跌倒，是中山紀念醫院指原告係於三月九日發病，並無原告所指記錯或口誤
    之情事，且益為該院診斷「從椅子摔下並非主因，倒是有可能因為發病後無力不
    穩，才從椅子上摔下」之佐證。
  (四)從而，原告主張其係於八十二年三月十一日因執行職務時摔傷而致殘廢，洵無可
    採。
七、綜上所述，原處分以原告申請不符勞保條例第五十四條之規定為由，否准原告申
    請增給百分之五十殘廢補償費之部分，認事用法，均無違誤，爭議審定及訴願決
    定遞予維持，亦無不當，原告起訴請求撤銷原處分關於系爭否准部分、爭議審定
    及訴願決定及判命被告應作成再給付原告二十六萬八千八百元之行政處分，為無
    理由，應予駁回。
據上論結，本件原告之訴為無理由，爰依行政訴訟法第九十八條第三項前段、第二百
十八條、民事訴訟法第三百八十五條第一項前段，判決如主文。
中    華    民    國    九十二      年      四        月      十六      日
                 臺 北 高 等 行 政 法 院   第 一 庭
                                審 判 長 法  官  王  立  杰
                                         法  官  黃  本  仁
                                         法  官  王  碧  芳
右為正本係照原本做成。
如不服本判決，應於送達後二十日內，向本院提出上訴狀並表明上訴理由，如於本判
決宣示後送達前提起上訴者，應於判決送達後二十日內補提上訴理由書（須按他造人
數附繕本）。
中      華      民      國    九十二    年      四      月    十八    日
                                         法院書記官 鄭聚恩


司法院資訊處製作；財團法人民間司法改革基金會備份。
